臺灣桃園地方法院刑事判決　　　　　　　　　　　　　　九十年度訴字第四三二號
　　公　訴　人　臺灣桃園地方法院檢察署檢察官
　　被　　　告　戊○○
右列被告因偽造文書等案件，經檢察官提起公訴（八十九年度偵字第一九一三三號）
，本院判決如左：
    主  文
戊○○無罪。
　　理　由
一、公訴意旨略以：被告戊○○於民國八十八年十一月二十五日，以新台幣（下同）
    四萬元向杞政賢購得車號ＷＤ－八七八三號之自小客車（該小客車原係林枝萬所
    有，因發生車禍致車體全毀，於八十八年十月二十五日以一萬二千元賣給錡鈺汽
    車保養廠，該廠復於八十八年十月三十日以三萬五千元賣給杞政賢）後，為能將
    該事故車賣得高價，竟意圖為自己不法之所有，於八十九年一月九日十六時許，
    在新竹縣關西鎮仁安里拱子溝六十號停車場內，竊取李吉義所有同顏色車型之車
    號七Ｆ－四八０一號自小客車（起訴書誤載為七Ｇ－四七六七號），得手後，基
    於變造文書之犯意，將七Ｆ－四八０一號自小客車上之車身號碼及引擎號碼磨掉
    ，重新打造成ＷＤ－八七八三號自小客車之車身號碼及引擎號碼，足生損害於公
    路監理機關對車籍管理之正確性，戊○○復將變造過的七Ｆ－四八０一號自小客
    車改懸掛ＷＤ－八七八三號車牌，於八十九年一月二十七日，以二十四萬五千元
    售予不知情之陳郁章，陳郁章復於八十九年三月十九日以二十九萬元售予趙仕傑
    （車牌號碼於八十九年三月二十二日監理機關變更為七Ｇ－四七六七號）。案經
    屏東縣縣警察局東港分局報請臺灣屏東地方法院檢察署檢察官呈請臺灣高等法院
    檢察署檢察長令轉臺灣桃園地方法院檢察署檢察官偵查起訴，因認被告戊○○涉
    犯刑法第三百二十條第一項、第二百二十條、第二百十條之罪嫌。
二、按犯罪事實應依證據認定之，無證據不得推定其犯罪事實。又不能證明被告犯罪
    者，應諭知無罪之判決。刑事訴訟法第一百五十四條、第三百零一條第一項分別
    定有明文。又事實之認定，應憑證據，如未能發現相當證據，或證據不足以證明
    ，自不能以推測或擬制之方法，為裁判基礎（最高法院四十年台上字第八六號判
    例參照）；且認定犯罪事實所憑之證據，雖不以直接證據為限，間接證據亦包括
    在內，然而無論直接證據或間接證據，其為訴訟上之證明，須於通常一般之人均
    不致有所懷疑，而得確信其為真實之程度者，始得據為有罪之認定，倘其證明尚
    未達到此一程度，而有合理之懷疑存在而無從使事實審法院得有罪之確信時，即
    應由法院為諭知被告無罪之判決（最高法院七十六年台上字第四九八六號判例參
    照）。
三、公訴人認被告涉犯前揭罪名係以車號ＷＤ－八七八三號小客車，自林賢昌因車禍
    撞毀而以賤價一萬二千元售予錡玉修車廠後，歷經杞正賢、戊○○、陳郁章、趙
    世傑等人，其中歷次轉讓之價格以被告戊○○所賺得之差價二十萬五千元為最高
    ，又李吉義所有之車號七Ｆ－四八０一號自小客車失竊之時間，恰為被告持有Ｗ
    Ｄ－八七八三號小客車之時間，因之，被告係為獲取鉅額利益，竊取同車款顏色
    之車輛，以變更車身及引擎號碼方式而為「借屍還魂」賺取高額利益等為其主要
    論據。訊據被告戊○○堅決否認有竊盜及偽造文書犯行，辯稱：伊係以四萬元之
    代價向杞政賢購買ＷＤ－八七八三號小客車，隨之以十一萬六千七百元代價交由
    案外人甲○○代為修復，甲○○在八十八年十二月十五日將該車修復完畢後，伊
    在八十九年一月二十七日以二十四萬五千元出售予陳郁章，轉賣所得利益為八萬
    八千三百元，伊並無竊盜及偽造文書犯行等語。
四、經查：車號ＷＤ－八七八三號豐田牌小客車於八十八年十月二十五日由林賢昌駕
    駛，不慎在高速公路中壢北上路段發生交通事故，因撞上分隔島翻覆，車頂撞毀
    ，車頭凹陷，車輛幾達全損，因而由林賢昌於同日以一萬五千元價格售予謝金龍
    （錡玉汽車材料行），其後再由謝金龍依序讓與杞政賢（八十八年十月三十日，
    三萬五千元）、戊○○（八十八年十一月二十五日，四萬元）、陳郁章（八十九
    年一月二十七日，二十四萬五千元）、趙仕傑（八十九年三月十九日，二十九萬
    元）等人之事實，已經證人林賢昌、謝金龍、杞政賢、陳郁章、趙仕傑等人於警
    訊時證述在卷，且為被告所不否認，並有買賣合約書三份及照片等在卷可稽，堪
    認屬實；又李吉義所有之同顏色車型之車號七Ｆ－四八０一號小客車於八十九年
    一月九日十六時許，在新竹縣關西鎮仁安里拱子溝六十號停車場失竊乙節，亦經
    證人乙○○證述在卷，並有車輛失竊查詢報表一份存卷可參，則依上開車號ＷＤ
    －八七八三號小客車自車禍發生後之整個交易流程，被告係獲取最大利潤之一手
    ，且車號七Ｆ－四八０一號小客車之失竊時間恰在被告買入賣出期間，及查獲之
    車號七Ｇ－四七六七號（由ＷＤ－八七八三號變更牌照號碼）確係由七Ｆ－四八
    ０一號以變造引擎、車身號碼方式「借屍還魂」，則被告購入幾如廢鐵之ＷＤ－
    八七八三號小客車後，竊取同款之七Ｆ－四八０一號小客車，以變造引擎、車身
    號碼等「借屍還魂」方式出售牟取暴利，固有其立論之依據及為合理之懷疑，惟
    依下列事證，本院認被告辯稱其係將車交由案外人甲○○修理，查獲變造引擎及
    車身號碼之小客車係甲○○所交付乙節，應可採信：(一)證人丙○○到庭證稱：伊
    係經營拖吊業者，被告曾於八十八年間委託伊將一部豐田牌事故車由林口鄉拖往
    新竹縣新豐鄉甲○○住處（當庭指認卷內甲○○身分證影本），當時係由甲○○
    在湖口工業區引導伊將車拖至其新豐鄉住處等語（甲○○住新竹縣新豐鄉○○街
    一二一號）（見本院九十年七月五日審理筆錄）。(二)杞正賢所經營之元順汽車材
    料行確設於桃園縣林口鄉，有謝金龍之警訊筆錄可稽。（見刑案偵查卷宗第四頁
    反面）(三)證人己○○、丁○○均到庭結證曾在被告所經營之廢棄車、事故車之材
    料回收之國生汽車材料行看過甲○○，甲○○係場內之師傳等語（見本院九十年
    八月二日、九十一年四月二十九日審理筆錄）。(四)被告提出車輛修復估價單一份
    。雖質之證人甲○○否認有在被告所經營之國生汽車材料行工作，並辯稱伊根本
    不會修車，也不認識被告云云，然此不惟與證人丙○○、己○○、丁○○所證情
    節相違，且果證人甲○○不認識被告且未曾在被告所經營之材料行工作，則何以
    被告能提出證人甲○○之身分證影本？又何以被告對於證人甲○○係何學歷及其
    家中成員均知之甚詳？如非經相當時日之相處，應不致此，因之，證人甲○○否
    認認識被告云云，委屬卸責之詞，並不可採，又雖被告提出甲○○修車後所交付
    之估價單與證人甲○○當庭書寫之筆跡並不相符，為本院勘驗所得，然該估價單
    是否為證人甲○○所書寫，與該估價單是否為證人甲○○交付被告，應屬二事，
    且與查獲小客車是否由證人甲○○交付被告，亦無必然關係，因之，縱估價單非
    證人甲○○所書寫，亦不能反證被告辯稱其將車輛交由證人甲○○修理之辯詞為
    無可採。綜上，被告雖於ＷＤ－八七八三號小客車車禍後之買賣交易過程中獲取
    利益，且車號七Ｆ－四八０一號小客車亦確在被告買入賣出前開小客車期間失竊
    ，然被告係以四萬元代價向杞政賢買入ＷＤ－八七八三號小客車，以十一萬六千
    七百元代價交由證人甲○○修理，再以二十四萬五千元價格售予陳郁章，其獲取
    之利潤為八萬八千三百元，以交易實務觀之並無何可異之處，因之，查獲之車號
    七Ｇ－四七六七號小客車（由李吉義所失竊之七Ｆ－四八０一號小客車變造引擎
    、車身號碼售予趙仕傑後，向監理機關申請變更號碼為七Ｇ－四七六七號），既
    係由案外人甲○○所交付，即屬不能證明為被告所竊及變造，亦無證據證明被告
    與甲○○間有犯意聯絡、行為分擔之共犯關係，即屬不能證明被告犯罪，依前開
    法律規定，應諭知無罪之判決。
五、末查，查獲之車號七Ｇ－四七六七號既由證人甲○○以李吉義失竊之車號七Ｆ－
    四八０一號以變造引擎、車身號碼方式交付被告，則該車究為甲○○所竊取及變
    造，抑或另由他人所交付，應由檢察官另為偵查。又證人陳郁章證稱：其向被告
    買受ＷＤ－八七八三號小客車時，該車之內裝不完整，鈑金及漆面不好等語。證
    人乙○○亦證稱：車號七Ｇ－四七六七號小客車為警查獲時，該車之內裝及外觀
    ，除右後視鏡有修復外，與失竊時並無多大改變，車身外殼並未重新烤漆，舊撞
    痕仍然存在等語，則依證人陳郁章、乙○○之證詞，顯然查獲之懸掛七Ｇ－四七
    六七號車牌之小客車於失竊後僅變造引擎及車身號碼，其車身並未經任何修復即
    由甲○○交予被告，至為明確，被告明知系爭小客車幾近全毀，所提估價單亦有
    全車烤漆、車頂板、前保險桿等支出項目，且以被告係從事汽車材料之專業背景
    ，何以甲○○交付前開小客車時，被告竟未發覺該車未有任何之修復行為而甘願
    為該費用之支出？被告是否涉有故買贓物犯嫌，應由檢察官另為適法之處理。
據上論斷，應依刑事訴訟法第三百零一條第一項，判決如主文。
本案經檢察官李山明到庭執行職務。
中　　　華　　　民　　　國　　　九十一　　　年　　八　　　月　　三十　　日
                                臺灣桃園地方法院刑事第一庭
                                    法　官　　黃　斯　偉
右正本證明與原本無異。
如不服本判決，應於送達後十日內，向本院提出上訴狀。
                                    書記官　　李　珈　慧
中　　　華　　　民　　　國　　　九十一　　　年　　八　　　月　　三十　　日
